【裁判字號】    97,易,1162
【裁判日期】    980401
【裁判案由】    違反毒品危害防制條例
【裁判全文】
臺灣屏東地方法院刑事判決              97年度易字第1162號
公  訴  人  臺灣屏東地方法院檢察署檢察官
被      告  乙○○
上列被告因違反毒品危害防制條例案件，經檢察官提起公訴（97
年度偵字第7777號），本院判決如下：
    主  文
乙○○無罪。
    理  由
一、公訴意旨略以：被告乙○○於民國95年7 月15日下午3 時許
    ，在屏東縣麟洛鄉○○路186-1 及186-2 號住處持有海洛因
    1 包（毛重0.3 公克），經警搜索時，當場查獲，因認被告
    涉犯毒品危害防制條例第11第1 項持有第一級毒品罪嫌。
二、按犯罪事實應依證據認定之，無證據不得認定犯罪事實；不
    能證明被告犯罪或其行為不罰者，應諭知無罪之判決，刑事
    訴訟法第154 條第2 項、第301 條第1 項分別定有明文。即
    事實之認定，應憑證據，如未能發現相當證據，或證據不足
    以證明，自不能以推測或擬制之方法，以為裁判基礎；認定
    不利於被告之事實，須依積極證據，苟積極證據不足為不利
    於被告事實之認定時，即應為有利於被告之認定；認定犯罪
    事實所憑之證據，雖不以直接證據為限，間接證據亦包括在
    內，然而無論直接或間接證據，其為訴訟上之證明，須於通
    常一般之人均不致有所懷疑，而得確信其為真實之程度者，
    始得據為有罪之認定，倘其證明尚未達到此一程度，而有合
    理之懷疑存在時，事實審法院復已就其心證上理由予以闡述
    ，敘明其如何無從為有罪之確信，因而為無罪之判決，尚不
    得任意指為違法，最高法院著有40年台上字第86號、30年上
    字第816 號、76年台上字第4986號判例可稽。
三、檢察官認被告涉犯前揭罪嫌，無非以證人丙○○指稱現場查
    扣之針筒是被告所有、證人即查獲扣案海洛因之員警甲○○
    證稱被告與丙○○同住、被告前科表及公訴書類證明被告自
    94年12月30日起至95年5 月30日止陸續施用海洛因、法務部
    調查局95年8 月15日調科壹字第240004280 號鑑定通知書證
    明扣案白粉含海洛因成分，為其論據。
四、有關證據能力：
    (一)證人、鑑定人依法應具結而未具結者，其證言或鑑定意見
      ，不得作為證據，刑事訴訟法第158 條之3 定有明文。而
      丙○○指稱現場查扣之針筒是被告所有等語（見臺灣屏東
      地方法院檢察署95年度毒偵字第1902號偵查卷宗【下稱偵
      卷】第21頁），係以另案被告身分於偵查中對檢察官所為
      之陳述，如作證人應諭知恐因陳述致自己受刑事訴追或處
      罰者，得拒絕證言，如作證依法應命具結，但既未作證人
      ，亦無具結情事，故無證據能力。
    (二)被告以外之人於審判外之言詞或書面陳述，除法律有規定
      者外，不得作為證據，刑事訴訟法第159 條第1 項亦有明
      文。但有例外：
      1.被告以外之人於偵查中向檢察官所為之陳述，除顯有不
        可信之情況者外，得為證據，刑事訴訟法第159 條之1
        第2 項另有規定。而證人甲○○於偵訊中之結證，雖屬
        傳聞證據，惟該證人於偵訊中並無受外力干擾等顯不可
        信之情況，復於審理中對質詰問，自有證據能力。
      2.除顯有不可信之情況外，公務員職務上製作之紀錄文書
        、證明文書亦得為證據，刑事訴訟法第159 條之3 第1
        款另有規定。而被告前科表，雖屬傳聞證據，但係公務
        員職務上製作之紀錄文書，且無顯不可信之情況，應有
        證據能力。
      3.被告以外之人於審判外之陳述，雖不符前四條之規定，
        而經當事人於審判程序同意作為證據，法院審酌該言詞
        陳述或書面陳述作成時之情況，認為適當者，亦得為證
        據，刑事訴訟法第159 條之5 第1 項另有規定。而被告
        前案公訴書類，雖屬傳聞證據，然經被告同意作為證據
        （見本院卷第25頁背面），本院審酌上開證據資料製作
        時之情況，尚無違法不當及證明力明顯過低之瑕疵，認
        為以之作為證據應屬適當，應有證據能力。
    (三)檢察官得囑託醫院、學校或其他相當之機關、團體為鑑定
      ；鑑定之經過及其結果，應命鑑定人以言詞或書面報告，
      刑事訴訟法第208 條第1 項前段、第206 條第1 項定有明
      文。而法務部調查局95年8 月15日調科壹字第240004280
      號鑑定通知書乃檢察官依職權送法務部調查局鑑定所回覆
      之鑑定報告，自有證據能力。
五、訊據被告對扣案白粉含海洛因成分不爭執，亦坦承確有施用
    毒品之習性，惟堅詞否認持有扣案海洛因之犯行，辯稱：伊
    於丙○○住處為警搜索時不在場、不知情等語。經查：
    (一)依證人即查獲扣案海洛因之員警甲○○於偵訊、審理中結
      證稱：伊執行搜索時，先見到丙○○在一樓廁所旁邊，剛
      好要出門，丙○○看到伊就馬上掉頭，往廁所旁的超商跑
      ，伊就把丙○○叫住，並追上逮捕丙○○，開始搜索……
      在一樓廁所內查扣海洛因1 包及針筒1 支，分開丟在地上
      ，因為丙○○以前看到伊不會跑，那次怎麼會掉頭就走，
      所以懷疑是丙○○丟棄的，就在扣押物品目錄表備考欄記
      載「經警持搜索票前往欲搜索時，在186-2 號樓下見警方
      隨即掉頭往內走時丟棄在廁所地板而查獲」，寫完再給丙○○簽名捺指印……搜索地點出入人員很複雜，至少有丙○○、乙○○、邱盈豐三人有毒品前科，還有很多人，只
      是不知道名字，不能確定扣案海洛因是誰的，因為當時只
      有丙○○在該住處，只移送丙○○等語明確（見本院卷第
      41頁背面～第42頁、偵卷第25～26頁），並有本院核發95
      年度聲搜字第633 號搜索票、搜索扣押筆錄暨扣押物品目
      錄表各1 份附卷可查（見警卷第14～16頁），上開搜索票
      載明受搜索處所為屏東縣麟洛鄉○○路186-1 及186-2 號
      ，受搜索人為丙○○無誤，且扣押物品目錄表備考欄確有
      記載「經警持搜索票前往欲搜索時，在186-2 號樓下見警
      方隨即掉頭往內走時丟棄在廁所地板而查獲」，緊鄰「丙○○」之簽名、指印，可見扣案海洛因及針筒極有可能為
      丙○○所持有，並顯然無法證明扣案海洛因及針筒與被告
      有何關連。
    (二)依證人丙○○於審理中結證稱：伊不曉得那包海洛因是誰
      的，也沒有說是被告的，海洛因是在一樓，針筒是在二樓
      ，伊是住二樓，針筒是被告的，因為伊與被告一起住那裡
      ……有很多有毒品前科的朋友進出該住處，有施用海洛因
      的，也有施用甲基安非他命的……伊在扣押物品目錄表上
      簽名捺指印時，該備考欄已有記載等語（見本院卷第53頁
      正背面），核與其於自己涉犯之毒品案件偵查中所供相符
      ，亦顯然無法證明扣案海洛因與被告有何關連；至其指證
      被告所有之二樓針筒，與證人甲○○所述在一樓廁所內查
      扣之針筒，並非一致，無法據以證明扣案針筒與被告有何
      關連；況且為警查扣之海洛因1 包及針筒1 支，係分開丟
      在地上，不能排除係不同人先後丟棄之可能性，難以遽認
      扣案針筒、海洛因之原持有人為同一人。
    (三)至扣案海洛因1 包，雖經鑑定其成分無誤，有法務部調查
      局95年8 月15日調科壹字第240004280 號鑑定通知書1 份
      在卷可憑，然既無任何證據證明扣案海洛因1 包與被告之
      關連性，自不能引為對被告不利之認定。從而，被告所辯
      非無可採。
六、綜上所述，檢察官所為舉證，顯不足證明被告有持有第一級
    毒品之犯行，此外，本院復查無其他積極證據足認被告有檢
    察官所指之犯行，揆諸首揭說明，自應為無罪之諭知。
據上論斷，應依刑事訴訟法第301 條第1 項，判決如主文。
本案經檢察官許大偉、陳啟能到庭執行職務
中    華    民    國    98    年    4     月    1     日
                  刑事第四庭  審判長法  官  莊鎮遠
                                    法  官  江振源
                                    法  官  蔡嘉裕
以上正本證明與原本無異。
檢察官如不服本判決，應於收受本判決送達後10日內，向本院提
出上訴書狀，上訴於臺灣高等法院高雄分院。
中    華    民    國    98    年    4     月    1     日
                                    書記官  許倬維


司法院資訊處製作；財團法人民間司法改革基金會備份。
